【裁判字號】    97,上易,27
【裁判日期】    970311
【裁判案由】    損害賠償
【裁判全文】
臺灣高等法院臺中分院民事判決          97年度上易字第27號
上 訴 人  林坤福即福大食品行
被上訴人  林嘉茶即泰豐食品原料行
上列當事人間請求損害賠償事件，上訴人對於中華民國96年11月
12日台中地方法院96年度訴字第1689號第一審判決提起上訴，本
院於97年02月26日言詞辯論終結，判決如下：
    主  文
上訴駁回。
第二審訴訟費用由上訴人負擔。
    事  實
一、被上訴人起訴主張：上訴人位在台中市○區○○○街149之1
    號廠房（以下簡稱上訴人廠房）於民國95年10月18日凌晨 2
    時52分不慎發生火災，波及被上訴人位在台中市○區○○○
    街 149號房屋（以下簡稱被上訴人房屋），致被上訴人房屋
    受有損害。被上訴人因此支出：(1)裝潢、木工維修費新臺幣
    （下同）69,255元；(2)四樓烤漆板維修費 2萬元；(3)電話總
    機維修費60,400元；(4)電線整理維修費8,600元；(5)2樓主臥
    室傢俱維修費10萬6千元；(6)建築物整修費1,051,700元；(7)
    洗衣機、冷氣機維修費4萬7千元；(8)窗簾維修費 8千元。茲
    因上訴人未予賠償，爰依侵權行為之法律關係提起本件訴訟
    ，並聲明：(一)上訴人應給付被上訴人 1,385,985元，及自支
    付命令送達上訴人之翌日（即96年05月22日）起至清償日止
    按週年利率百分之 5計算之利息；(二)訴訟費用由上訴人負擔
    。（原審僅判命上訴人給付被上訴人 891,979元本息，而駁
    回被上訴人其餘之訴，被上訴人就敗訴部分，未據聲明不服
    ，已告確定。）
二、上訴人則以：被上訴人占用防火巷、騎樓堆放其貨物，阻礙
    救火，導致火勢延燒至被上訴人房屋外牆，使被上訴人受有
    財物損失，被上訴人應自己承擔此責任。縱然上訴人應負損
    害賠償責任，被上訴人所請求之裝潢、木工、烤漆、電話總
    機、家具、洗衣機、冷氣機窗簾等物之購置、維修費用，被
    上訴人之原有之物品並非全新，應考量折舊，而非全數賠償
    云云，資為抗辯。爰提起上訴，聲明求為判決：(一)原判決不
    利於上訴人之部分廢棄。(二)第一、二審訴訟費用由被上訴人
    負擔。
三、被上訴人主張上訴人廠房於95年10月18日凌晨 2時52分發生
    火災，波及被上訴人房屋，致使被上訴人房屋受有損害之事
    實，業據被上訴人提出臺中市消防局火災證明書為證，而上
    訴人於原審對此事實並不爭執，而於上訴後辯稱僅延燒至外
    牆而已云云，但查被上訴人房屋一樓樓梯口通道屋頂板、牆
    面上段燻黑，樓梯間牆面燻黑；二樓臥室彈簧床、衣櫃表面
    燻黑，此有台中市消防局現場照片（見原審卷第104、105頁
    ）足證，上訴人所辯僅延燒至外牆云云，尚無足採，應認被
    上訴人之主張為真實。
四、經查本件火警，經台中市警察局第三分局勘查火災現場，研
    判於東英九街 149-1號鐵捲門旁電源箱內，總電源無熔絲開
    關呈使用跳脫狀，西北側冷凍庫內紙箱裝火鍋食材上段燒損
    、風扇機組壓縮主機燒損掉落，電源箱控制開關電路板電線
    嚴重燒失熔斷；又查東英九街 149-1號北側隔戶牆西北邊上
    段金屬部分燒穿，向緊鄰防火巷自由路4段396號廠房二樓牆
    面、屋頂延燒狀，呈現西北側冷凍庫高處燒損火流殘跡研判
    ，不排除為電氣因素引燃火警，有台中市警察局第三分局火
    警原因調查報告書附卷可稽（詳見原審卷第27至39頁），參
    酌附於該火警原因調查報告書內之內政部消防署火災證物鑑
    定報告書、火災現場平面圖、物品配置圖及火災現場照片等
    資料綜合判斷，堪認本件火災之起火點係在上訴人廠房內，
    而其起火原因，應係使用電氣因素所造成；並因火勢延燒而
    波及被上訴人房屋，致使被上訴人受有物之毀損之損害。是
    上訴人過失引發火災之行為，毀損被上訴人位在台中市○區
    ○○○街 149號房屋，致使被上訴人財物受有損害之事實，
    洵足認定。按因故意或過失不法害他人之權利者，負損害賠
    償責任；不法毀損他人之物者，被害人得請求賠償其物因毀
    損所減少之價額；負損害賠償責任者，除法律另有規定或契
    約另有訂定外，應回復他方損害發生前之原狀；前述情形，
    債權人得請求支付回復原狀所必要之費用，以代回復原狀，
    民法第184條第1項前段、第196條、第213條第1項、第3項分
    別定有明文。被上訴人之房屋及其屋內物品，因上訴人廠房
    失火延燒而受有損害，被上訴人請求上訴人賠償房屋整修等
    相關費用，於法即無不合。
五、關於被上訴人得請求上訴人賠償之金額部分茲說明如下：
  (一)按當事人已證明受有損害，而不能證明其數額或證明顯有重
    大困難者，法院應審酌一切情況，依所得心證定其數額，民
    事訴訟法第222條第2項定有明文。
  (二)被上訴人房屋因本件火災受有裝潢、家具、烤漆、電話線、
    配電線、冷氣機、洗衣機等物品之毀損，而上開物品現已燒
    毀而不存在，難以鑑定其價值，上訴人未能證明上開燒毀物
    品各於何時購置，被上訴人所受損害之數額在證明上自屬顯
    有重大困難。查，被上訴人主張因上開物品受火災毀損，伊
    為回復原狀，計支出：(1)裝潢、木工維修費69,255元；(2)四
    樓烤漆板維修費 2萬元；(3)電話總機維修費60,400元；(4)電
    線整理維修費8,600元；(5) 2樓主臥室傢俱維修費10萬6千元
    ；(6)洗衣機、冷氣機維修費4萬7千元；(7)窗簾 8千元等費用
    ，共計319255元，有被上訴人提出之估價單及請款單為證，
    並經證人黃金墩、周通、魏崑山、劉輝雄、廖清勝於原審到
    庭證述明確。被上訴人上開主張，堪以採信。上訴人雖於本
    院主張被上訴人於火災中受損之物品並非全新品，應考量折
    舊，不得請求全數賠償，惟按當事人除有民事訴訟法第 447
    條第 1項但書之情形外不得於第二審訴訟程序，提出新攻擊
    或防禦方法。經查：上訴人於原審對於被上訴人上開請求並
    不爭執，有原審96年9月7日言詞辯論筆錄附卷可稽（見原審
    卷第180頁至186頁），本件又無第 447條第一項但書所列情
    狀，自不許上訴人於二審提出上開攻擊防禦方法。上訴人上
    開主張，委無足取。
  (三)至於被上訴人主張支出建築物整修費 1,051,700部分，據證
    人黃川芳於原審到庭具結證稱：「（法官問：請款單上金額
    新台幣 1,051,700元，被上訴人有無全部給付？）被上訴人
    分二次給付，施工中以開票給付40萬元，完工後再給付63萬
    元尾款，我有給被上訴人折扣，被上訴人實際付款 103萬元
    。」（參見原審96年08月28日言詞辯論筆錄），核與被上訴
    人嗣後提出支付予黃川芳工程款面額40萬元及63萬元之支票
    相符，故堪認被上訴人就房屋整修所支出之費用僅為 103萬
    元。又證人黃川芳就其請款單所載21項工作項目是否為回復
    火災燒毀前原狀乙節，證述：「被上訴人房子原來的外牆是
    有窗戶，被上訴人因為怕再有火災會燒進來，就將全部窗戶
    拆除，作成一整面牆，另外採光罩部分改為鐵皮屋頂。項次
    10的砌磚封門磚就是將外牆的窗戶用磚頭封死，項次13的隔
    間牆砌磚，就是二樓陽台側面鋁門窗改成牆，其他部分就是
    整修。」等語（參見原審96年08月28日言詞辯論筆錄），可
    知請款單第10項「砌磚封門窗」3萬5千元及第13項「隔間牆
    砌磚」4 萬元，並非被上訴人為回復房屋原狀所花費之必要
    費用，此部分不得責令上訴人支付，應予扣除。準此，被上
    訴人就房屋受損之回復原狀必要費用應為95萬 5千元（計算
    式：1,030,000-35,000-40,000=955,000）。
  (四)據上，被上訴人因上訴人之過失行為所受損害額為1,274,25
    5元（計算式：裝潢、木工69,255元+四樓烤漆板2萬元+電話
    總機60,400元+電線整理8,600元+2樓主臥室傢俱10萬6千元+
    洗衣機、冷氣機4萬7千元+窗簾8千元+建築物整修95萬5千元
    =1,274,255元）
六、次按民法第217條第1項規定：「損害之發生或擴大，被害人
    與有過失，法院得減輕賠償金額，或免除之。」茲查：被上
    訴人將其房屋與上訴人廠房間之防火巷作為倉庫使用，致使
    該防火巷喪失阻絕火勢延燒之功能；又被上訴人在上訴人廠
    房之騎樓前設置一貨櫃屋，造成消防人員在救火時一定程度
    之困難。而被上訴人將防火巷作為倉庫使用及在上訴人廠房
    之騎樓前設置貨櫃屋，均使其因上訴人廠房失火所造成之損
    害因而擴大，故應認為被上訴人就其損害之擴大與有過失。
    審酌被上訴人前開行為造成其損害擴大之程度，認為應減輕
    上訴人之賠償責任10分之3 為適當。準此計算，被上訴人得
    請求上訴人賠償之金額為 891,979元【計算式：1,274,255×
    （1-0.3）= 891,979元，元以下四捨五入】。
七、綜上所述，被上訴人依侵權行為之法律關係，請求上訴人給
    付891,979元，及自支付命令送達上訴人之翌日（即96年5月
    22日）起至清償日止按週年利率百分之 5計算之遲延利息，
    為有理由，應予准許。逾此所為之請求，為無理由，應予駁
    回。原審就上開應准許部分，為上訴人敗訴之判決，經核於
    法並無不合，上訴意旨求與廢棄改判，為無理由，應駁回其
    上訴。
八、據上論結，本件上訴為無理由，依民事訴訟法第449條第1項
    、第78條、第463條，判決如主文。
中    華    民    國    97    年    3     月    11    日
                  民事第三庭    審判長法  官  陳照德
                                      法  官  曾謀貴
                                      法  官  李平勳
以上正本係照原本作成。
不得上訴。
                                      書記官  江丞晏
中    華    民    國    97    年    3     月    12    日
                                                      Ｍ


司法院資訊處製作；財團法人民間司法改革基金會備份。
